【裁判字號】    89,判,1403
【裁判日期】    890505
【裁判案由】    貿易法
【裁判全文】
行  政  法  院  判  決                          八十九年度判字第一四○三號
    原      告  艾崴股份有限公司
                              .
    代  表  人  甲○○
    被      告  經濟部國際貿易局
右當事人間因貿易法事件，原告不服行政院中華民國八十八年四月二十六日台八十八
訴字第一六一九六號再訴願決定，提起行政訴訟，本院判決如左︰
    主  文
原告之訴駁回。
    事  實
緣原告於民國（下同）八十七年四月二十四日向財政部台北關稅局報運輸往英國COMP
UTER PARTS乙批，報單號碼：ＣＡ＼八七＼一八五＼○二八三四號，申報無商標，經
該局查驗，發見貨品上標有「lwill」「SIDE」 商標圖樣，於八十七年五月二十一日
以北普出字第八七一○二七九四號函移經濟部查禁仿冒商品小組，轉移被告處理。被
告以八十七年六月十日貿（八七）二發字第○六○九三號函予以警告處分。原告不服
，聲明異議，被告以八十七年七月二十七日貿（八七）聲發字第○八一五五號異議案
件審定書為異議駁回之審定。原告仍不服，提起訴願、再訴願，均遭決定駁回，乃提
行政訴訟。茲摘兩造訴辯意旨於次：
原告起訴意旨略稱︰一、被告以原告違反「貿易法」第十五條、第二十八條第一項第
四款、第二項及「貨品輸出管理辦法」第十條規定，予以原告警告處分乙案，茲就不
服理由陳述如下：(一)、查原告因客戶指定（費用由指定人支付）委託飛裕股份有限公
司（報關行）代向財政部台北關稅局申報電腦零件乙批，出口輸往英國，由於該公司
作業疏忽，誤為原告自有品牌貨品，以無商標貨品向財政部台北關稅局辦理申報，而
未依原告所提供之相關資料填寫申報，嗣因海關查驗發現係屬有品牌貨品，經通知原
告提示相關商標登記證明文件，證明純屬作業上之瑕疵，並無仿冒情事方順利通關出
口。(二)、由於係客戶指定之報關行及因報關行之填報作業錯誤，豈有由事件受害人承
擔過失責任之理，此可由海關查閱相關商標證明文件後，當場即予放行可證，嗣後報
關行唯恐因業務過失遭受處分，竟聲稱未收到相關報表以圖卸責，詎料被告不圖輔導
相關廠商（報關行）且採信其說詞，處以原告「警告」之處分，雖經聲明異議，並提
出詳實說明，仍不詳加審議，即作成維持原處分之決定，處罰無過失之事件受害者，
置廠商權益於不顧，實難令人誠服。二、原告創立迄今已歷十年競競業業奉公守法，
響應政府自創品牌，向以SCSI專家及自有品牌享譽全球，無時不以為國家爭取榮譽及
提高臺灣產品形象、賺取外匯為己任，並獲李總統親頒八十七年度國家磐石及經濟
部頒發精品之優良模範廠商。豈有違反常理以自有品牌貨品，故意申報為無品牌貨
品之理。三、經濟部國際貿易局應以輔導廠商開拓國際市場，創造貿易機會，改善各
項國際貿易作業為目的，使廠商於進行國際貿易時更為便捷快速；惟被告不圖改進各
項作業，卻將有限之人力運用於挑剔、處分守法廠商等行政作業，而非積極輔導及簡
化流程，自屬不當。四、綜上所述，本案原告並無過失，純係報關行填報作業錯誤，
絕無仿冒情事，原處分、訴願、再訴願決定均未明察事實，違法決定，為此訴請將原
處分及一再訴願決定撤銷等語。
被告答辯意旨略謂︰一、按出口人輸出貨品，應於出口報單上正確載明或黏貼其標示
之商標，未標示商標者，應載明「無商標」，為依貿易法第十五條訂定之貨品輸出管
理辦法第十條所明定。又出進口人違反第十五條貨品及附屬貨品之智慧財產權之輸出
或輸入管理辦法，情節輕微者，經濟部國際貿易局得予警告，為同法第二十八條第一
項第四款及第二項所規定，合先明。二、查本案原告輸出貨品，原申報無商標，惟
經海關查驗結果，該貨品標有「lwill」「SIDE 」字（圖）樣，原告對此未依規定申
報商標情事，並未爭執，從而原告之違規事實，應堪認定。又該違規事實，原告代表
列席被告聲明異議委員會第三十九次會議時，雖曾陳稱係因報關行作業疏失，未遵照
原告所提供之本案「INVOICE」、「PACKING & WEIGHT LIST」及「電腦程式相關產品
出口明細表」所載明之「lwill」及「SIDE」 兩商標，據以正確申報商標等語，惟查
原告所提供電傳予報關行之「INVOICE」、「PACKING LIST」 等文件，並未載列有商
標資料，有附卷資料可稽，而「電腦程式相關產品出口明細表」中雖列載有本案「lw
ill」、「SIDE」 兩商標，惟原告代表於會中曾表示，該報關行有向原告告稱，僅收
到「INVOICE」及「PACKING LIST」， 並未收到載有商標字樣之「電腦程式相關產品
出口明細表」，故原告所辯稱渠已善盡告知報關行正確申報商標義務，而無過失不應
受罰，以及報關行案涉作業瑕疵之主張，迄仍徒託空言而無具體事證可資佐證，從而
應推定為有過失，而礙難要求免責。綜上所陳，被告對本案之處理，洵無違法或不當
之處，原告之訴並無理由，謹請予以駁回等語。
    理  由
按「貨品附屬於貨品之智慧財產權，其輸出及輸入管理辦法，由經濟部定之。」「出
進口人有左列情形之一者，處新台幣三萬元以上三十萬元以下罰鍰，其情節重大者，
經濟部國際貿易局並得停止其一個月以上一年以下輸出入貨品或撤銷其出進口廠商登
記：一、．．．四、違反第十五條貨品及附屬於貨品之智慧財產權之輸出或輸入管理
辦法者。．．．。出進口人有前項情形之一，情節輕微者，經濟部國際貿易局得予警
告。」貿易法第十五條、第二十九條第一項第四款、第二項定有明文。次按「出口人
輸出貨品，應於出口報單上正確載明或黏貼其所標示之商標。」亦為貨品輸出管理辦
法第十條所規定。本件原告於八十七年四月二十四日向財政部台北關稅局報運輸往英
國COMPUTER PARTS乙批，報單號碼：ＣＡ＼八七＼一八五＼○二八三四號，申報無商
標。嗣查獲貨品上標有「lwill」「SIDE」 商標圖樣。以上事實，為兩造所不爭執，
並有財政部台北關稅局八十七年五月二十一日北普出字第八七一○二七九四號函在處
分卷可稽。應可認係真實。被告依據上開事實，給予原告警告處分，揆之首開規定，
並無違誤。至於原告主張係由報關行飛裕股份有限公司之作業錯誤致造成，原告並無
故意過失等節。經查報關公司乃原告所委託，授與代理權，則該公司為原告之代理人
或使用人，代理人或使用人履行其公私法上債務，所生之故意過失行為，本人即原告
應負與自己故意過失行為同一之責任。本件輸出貨品，實有商標，依規定應在出口報
單上具實申報，竟未如此，其有過失甚為明顯。原告就此過失應負與自己過失同一之
責任。則原告所為主張，要無可採。其餘有關有無仿冒商標及對被告行政之指摘，核
與本件原告責任無，不予論述。茲查被告之處分既無違誤，一再訴願決定，予以維
持，亦無不合，原告起訴意旨，求為撤銷，非有理由，應予駁回。
據上論結，本件原告之訴為無理由，爰依行政訴訟法第二十六條後段，判決如主文。
中    華    民    國     八十九      年      五      月       五        日
                    行 政 法 院 第 四 庭
                                審 判 長 評  事      葉  振  權
                                         評  事      姜  仁  脩
                                         評  事      吳  錦  龍
                                         評  事      吳  明  鴻
                                         評  事      尤  三  謀
右  正  本  證  明  與  原  本  無  異
                                         法院書記官  彭  秀  玲
中    華    民    國     八十九      年      五      月       五        日


司法院資訊處製作；財團法人民間司法改革基金會備份。
